【裁判字號】    90,訴,102
【裁判日期】    900718
【裁判案由】    強盜
【裁判全文】
臺灣苗栗地方法院刑事判決                            九十年度訴字第一二號
    公  訴  人  臺灣苗栗地方法院檢察署檢察官
    被      告  丁○○
    指定辯護人  本院公設辯護人  辛○○
右列被告因強盜案件，經檢察官提起公訴（九十年度偵字第一四七八號），本院判決
如左：
    主  文
丁○○意圖為自己不法之所有，以強暴，致使不能抗拒而取他人之物，處有期徒刑捌
年。
扣案之鐵鎚、鐵條各壹支、布質手套、膠質手套各壹雙、口罩壹個、布質背包壹個均
沒收
    事  實
一、丁○○意圖為自己不法之所有，於民國九十年三月十九日凌晨一時許，先請位於
    苗栗縣竹南鎮○○路四八五號之「興昌加油站」站長丙○○一同吃消夜，因而得
    知丙○○當晚須回加油站值班，嗣二人吃完消夜分手後，丁○○於同日凌晨三時
    許，乃憑藉其曾任職於加油站，對該加油站環境之熟悉，遂攜帶其自備之口罩一
    個、背包一個及客觀上足為兇器用之鐵條、鐵鎚各一支及其拾得之塑膠手套、布
    質手套各一雙，並另自加油站之洗車機處拿取尖嘴鉗及起子各一支後，埋伏在該
    加油站之收費亭旁，伺機欲強盜財物。嗣於同日凌晨三時十二分許，丁○○見丙○○下車欲進入辦公室，在辦公室大門前，即持其預藏之鐵條由後方毆打丙○○
    ，以此強暴方式致丙○○倒地昏迷不醒，並造成丙○○頭部外傷併急性硬腦膜上
    出血，而不能抗拒，丁○○見狀即進入加油站之辦公室內，搜刮辦公室內財物，
    共拿取現金新台幣（下同）四萬六千二百七十二元後，為恐東窗事發，又取走辦
    公室二樓監視錄影帶二捲，得手後，丁○○欲騎車離去時，為警當場查獲，並扣
    得贓款四萬六千二百七十二元（已發還乙○○，為該加油站之董事長）及上開鐵
    條、鐵鎚、尖嘴鉗、起子各一支、二雙手套、口罩、布質背包等作案工具及錄影
    帶二捲。
二、案經苗栗縣警察局竹南分局報請及丙○○告訴臺灣苗栗地方法院檢察署檢察官偵
    查起訴。
    理  由
一、右揭犯罪事實，業據被告丁○○於警偵訊及本院審理時自白不諱，核與被害人丙○○迭自警訊及偵審中指訴之情節相符，並有右揭行兇及作案之工具查獲在案，
    並有丙○○之診斷證明書二紙、照片二張、贓物認領保管單一紙及錄影帶二捲暨
    公訴人所製作之錄影帶勘驗筆錄在卷足憑，是被告之自白與事實相符，應堪採信
    。唯被告辯稱，伊於犯案後，即向警方報案，應符合自首之要件。唯按「刑法第
    六十二條所謂發覺，固非以有偵查犯罪權之機關或人員確知其人犯罪無誤為必要
    ，而於對其發生嫌疑時，即得謂為已發覺；但此項對犯人之嫌疑，仍須有確切之
    根據得為合理之可疑者，始足當之，若單純主觀上之懷疑，要不得謂已發生嫌疑
    。」最高法院七十二年度台上字第六四一號著有判例可稽。經查：被告自承其報
    案電話之內容並未表明身分，只告知該處有人打架等語，又苗栗縣竹南分局大同
    派出所警員己○○、及同分局竹南派出所警員戊○○、庚○○、甲○○警員同時
    接獲一一０勤務中心通報後，約三至五分鍾趕抵現場，四人均已發現現場有人受
    傷，並發現被告欲騎車離去，即由警員甲○○加以盤問被告時，被告先是否認，
    謊稱要來此加油，直至警員甲○○請其打開機車李行箱，發現裡有作案工具及其
    衣袖沾有血跡時，再加以盤問，被告才坦承犯案等情，業據證人即現場處理警員
    己○○、戊○○、庚○○、甲○○等人分別證述明確，是被告坦承時，偵查犯罪
    權之警員已對其發生嫌疑，且有確切之根據為合理之可疑，加以盤問後其才坦承
    ，揆詣前揭判例意旨，被告所為之坦承，即不符合自首之要件。綜上所述，被告
    犯行堪以認定，應予依法論科。
二、核被告傷害部分犯行係強盜犯行之部分行為，不另論罪。是被告所為，係犯懲治
    盜匪條例第五條第一項第一款之盜匪罪。爰審酌被告以其對於曾服務單位作業及
    地理環境之熟悉而預謀行搶，其年輕力壯，不思正常工作謀生，且身材壯碩，竟
    持鐵條等足以致人死亡之工具作案，且猛力連續毆打告訴人，時間達數十秒之久
    ，有公訴人之製作勘驗筆錄可證，對被害人身心造成嚴重之傷害且嚴重危害社會
    秩序及安全，其惡性之重大，可見一般，及其犯罪之動機、目的、手段、犯罪後
    之態度等一切情狀，量處如主文所示之刑。又公訴人對被告求處有期徒刑七年，
    本院審酌上情，認稍嫌過輕，附此敘明。
三、扣案之尖嘴鉗、起子各一把，為被告自被害人丙○○之加油站處所拿取，並非被
    告所有，為被告陳稱在卷，故不予宣告沒收。另鐵鎚、鐵條各一支、布質手套、
    膠質手套各一雙、口罩一個、布質背包一個等為被告所有，且持以犯罪之工具，
    為被告自承在卷，爰依刑法第三十八條第一項第二款規定均宣告沒收。
四、至於被告盜匪所得財物四萬六千二百七十二元，業經被害人即乙○○具領，此有
    贓物領據一紙附卷可稽，自毋庸另為發予被害人之諭知，併此敘明。
據上論斷，應依刑事訴訟法第二百九十九條第一項前段，懲治盜匪條例第五條第一項
第一款、第八條，刑法第三十八條第一項第二款，判決如主文。
中      華      民      國    九十      年      七      月     十八     日
                                        臺灣苗栗地方法院刑事第一庭
                                                法  官  林  靜  雯
右正本證明與原本無異。
如不服本判決，應於判決送達後十日內向本院提出上訴狀( 應附繕本 )，上訴於臺灣
高等法院台中分院。
                                                書記官  歐  明  秀
中      華      民      國    九十      年      七      月     十八     日
懲治盜匪條例第五條
有左列行為之一者，處無期徒刑或七年以上有期徒刑：
一、意圖為自己或第三人不法所有，以強暴、脅迫、藥劑、催眠術或他法致使不能抗
    拒而取他人之物或使其交付者。
第二項：前項第一款之未遂犯罰之。


司法院資訊處製作；財團法人民間司法改革基金會備份。
